【裁判字號】    89,訴,943
【裁判日期】    891009
【裁判案由】    違反藥事法
【裁判全文】
臺灣桃園地方法院刑事判決                          八十九年度訴字第九四三號
    公  訴  人  臺灣桃園地方法院檢察署檢察官
    被      告  甲○○
    選任辯護人  王如后律師
右列被告因違反藥事法案件，經檢察官提起公訴（八十八年度偵字第一三九三八號）
，本院判決如左：
    主  文
甲○○連續製造偽藥，處有期徒刑拾月。緩刑肆年。
扣案偽藥八味丸壹包（合計毛重柒拾伍公克）、未扣案製丸機壹台均沒收。
    事  實
一、甲○○明知製造藥品，應申請主管機關行政院衛生署查驗登記，經核准發給藥品
    許可證後，始得為之；且其並未申請上開主管機關核准。竟仍基於概括犯意，自
    民國八十一年間某日起至八十八年七月二十八日止，在其桃園縣平鎮市金星里四
    十三鄰平鎮九十三號住所處，依其按書中習得之八味丸配方，自行將熟地、山藥
    、棗肉、茯苓、澤瀉、牡丹皮、知母、黃柏等中藥藥材磨成粉狀，加入蜂蜜後以
    製丸機製成偽藥「八味丸」，在上址或供一己服用，或轉讓予年籍不詳之人服用
    多次。嗣於八十八年七月二十八日上午十時許，為桃園縣衛生局人員在上址查獲
    ，當場並扣得已製成之偽藥八味丸一包。
二、案經桃園縣政府移送台灣桃園地方法院檢察署檢察官偵查起訴。
    理  由
一、訊據被告甲○○固不否認於右揭時地，連續未經許可製造「八味丸」並將之轉讓
    與年籍不詳之人多次等事實不諱，惟否認有何違反藥事法之犯行。辯稱：伊的八
    味丸是傳統中藥混合蜂蜜製成，只是健康食品，沒有療效云云。經查，被告於右
    揭時地未經許可連續製造八味丸，完成後或供己服用，或轉讓予他人等事實，業
    據被告自承不諱，核與證人即桃園縣衛生局技士張宏年在偵查中證述查獲之情節
    相符，並有桃園縣衛生局藥政工作稽查記錄表、查訪紀要、藥物檢查現場記錄表
    、照片二張附卷可稽，復有扣案八味丸一包可資佐證。而扣案八味丸前經行政院
    衛生署中醫藥委員會鑑定結果，認該藥丸經行政院衛生署藥物食品檢驗局檢出熟
    地、山藥、牡丹皮、茯苓、澤瀉、知母、黃柏及棗肉成分，應屬藥品管理，嗣經
    本院函詢該會本件藥丸是否具有療效，據覆有溫補腎陽之效能，對腎陽虛弱、命
    門火衰、夜尿、自汗、耳鳴等症狀具有療效等語，則有該會八十九年三月二十八
    日衛中會藥字第八九００一八七六號函、八十九年八月二十一日衛中會藥字第八
    九００七五四三號函及行政院衛生署藥物食品檢驗局檢驗成績書各一份附卷可參
    ，與被告在偵查中自承：伊用來補腎用的等語，大致相合。即被告亦迭於偵查及
    本院審理時自承：是六味丸加減的八味丸，是伊看中藥書自己配的等語（偵卷第
    十三頁、本院八十九年九月二十五日筆錄），已足見其意在就傳統六味丸古方予
    以斟酌損益，作為藥用無疑。依藥事法第六條第二款規定，應屬藥品。至被告另
    辯稱：伊製藥只是做為保健之用，不知道違法云云，查被告於桃園縣政府派員訪
    查前，即已著手申請藥商執照，有右稽查記錄表可參，其在偵審中復多次陳稱：
    製丸機、中藥材是伊小孩中藥店的，伊向他們借來用云云，以其背景而言，更參
    以本件八味丸配方本即係被告自行研習而來，其遽行諉為不知該八味丸療效及相
    關法律規定，殊難信實；況所辯縱然屬實，亦非可得解免刑責之理由，此觀刑法
    第十六條前段規定自明。綜上所述，本件事證明確，被告所辯無非卸責之詞，不
    足採信，其犯行堪以認定。
二、按製造藥品，應將其成分、規格、性能、製法之要旨、檢驗規格與方法及有關資
    料或證件，連同標籤、仿單及樣品，申請中央衛生主管機關查驗登記，經核准發
    給藥品許可證後，始得為之；未經核准擅自製造者，即屬偽藥，藥事法第三十九
    條第一項、第二十條第一款分別訂有明文。核被告甲○○所為，係犯藥事法第八
    十二條第一項之製造偽藥罪。其將上開藥丸轉讓予不詳之人，則係犯同法第八十
    三條第一項之轉讓偽藥罪。其先後多次製造、轉讓偽藥行為，時間緊接，所犯各
    為構成要件相同罪名，顯係均基於概括犯意，應分別依連續犯之規定以一罪論。
    所犯上開二罪間有方法結果之牽連關係，依刑法第五十五條從一重之製造偽藥罪
    處斷，公訴人認係吸收關係，尚有未合。爰審酌被告尚無前科，有台灣桃園地方
    法院檢察署刑案資料查註記錄表一紙附卷可稽，其動機、手段、製造偽藥流通所
    造成之危害，及其犯後態度尚佳等一切情狀，量處如主文所示之刑，以示懲儆。
    末查被告此前並無前科，有右刑案資料查註記錄表附卷可稽，其一時失慮，致罹
    刑典，經此偵審教訓，應知警惕而無再犯之虞，本院因認其刑以暫不執行為當，
    爰並宣告緩刑四年，以勵自新。扣案八味丸一包為被告所有因犯罪所得之物，依
    刑法第三十八條第一項第三款規定沒收；另未扣案之製丸機一台係供製造偽藥之
    器材，雖係被告之子所有，此據其於偵查中供承在卷，非屬被告所有，仍應依藥
    事法第八十八條規定沒收。
據上論斷，應依刑事訴訟法第二百九十九條第一項前段，藥事法第八十二條第一項、
第八十三條第一項、第八十八條，刑法第十一條、第五十六條、第五十五條、第三十
八條第一項第三款、第七十四條第一款，判決如主文。
本案經檢察官張春暉到庭執行職務。
中        華        民        國    八十九    年    十    月     九     日
                                臺灣桃園地方法院刑事第五庭
                                    法  官   陳彥宏
右正本證明與原本無異。
如不服本判決，應於判決送達後十日內向本院提出上訴狀( 應附繕本 )，上訴於
臺灣高等法院。
                                    書記官   魏慧夷
中        華        民        國    八十九    年    十    月     九     日
論罪法條：
第八十二條
製造或輸入偽藥或禁藥者，處七年以下有期徒刑，得併科新臺幣十五萬元以下罰金。
犯前項之罪，因而致人於死者，處無期徒刑或七年以上有期徒刑，致重傷者，處三年
  以上十年以下有期徒刑。
第一項之未遂犯罰之。
第八十三條
明知為偽藥或禁藥，而販賣、供應、調劑、運送、寄藏、牙保、轉讓或意圖販賣而陳
列者，處五年以下有期徒刑，得併科新臺幣十萬元以下罰金。
犯前項之罪，因而致人於死者，處七年以上有期徒刑，致重傷者，處一年以上七年以
下有期徒刑。
因過失犯第一項之罪者，處一年以下有期徒刑、拘役或新臺幣十萬元以下罰金。
第一項之未遂犯罰之。


司法院資訊處製作；財團法人民間司法改革基金會備份。
